【裁判字號】    97,訴,655
【裁判日期】    970814
【裁判案由】    殺人未遂
【裁判全文】
臺灣桃園地方法院刑事判決               97年度訴字第655號
公  訴  人  台灣桃園地方法院檢察署檢察官
被      告  甲○○
                    （現羈押在台灣桃園看守所）
指定辯護人  本院公設辯護人   陳瑞明
上列被告因殺人未遂案件，經檢察官提起公訴（97年度偵字第
12574 號），本院判決如下︰
    主  文
甲○○傷害人之身體，處有期徒刑捌月。扣案之水果刀壹把，沒
收。
    事  實
一、甲○○於民國97年5 月23日下午5 時許，在桃園縣龜山鄉○
    ○○路林口長庚醫院水池公園土地公廟前，因對乙○○戲謔
    言語不滿，乃將其所有之水果刀以夾克蓋住後靠近乙○○並
    頂住，經乙○○撥打該夾克後，甲○○竟基於傷害之犯意，
    以右手持該水果刀刺往乙○○左頸部1 刀，甲○○及乙○○
    發生扭打、拉扯，2 人扭打、拉扯間，甲○○並持上開水果
    刀分別刺乙○○右胸部1 刀，另刺傷乙○○左上臂、左下臂
    、右手腕等處，致乙○○受左頸部穿刺傷約10公分長、左上
    臂穿刺傷合併肌肉受損5 公分長、左下臂穿刺傷合併肌肉受
    損約8 公分長、右手腕穿刺傷約5 公分長、右胸穿刺傷約2
    公分、右側血胸併右下肺葉、右中肺葉及橫隔膜穿刺傷等傷
    害。經警據報前往，乃查悉上情並扣得甲○○所有供上開傷
    害犯行所用之水果刀1 把。
二、案經桃園縣政府警察局龜山分局報請及乙○○訴由台灣桃園
    地方法院檢察署檢察官偵查起訴。
    理  由
甲、證據能力部分：
一、關於證人即告訴人乙○○於檢察官訊問所述之證據能力：按
    被告以外之人於偵查中向檢察官所為之陳述，除顯有不可信
    之情況者外，得為證據，刑事訴訟法第159 條之1 第2 項定
    有明文。查證人於檢察官訊問時所為之證述，查無顯不可信
    之情況，依前開規定，得為證據，且經具結以擔保其證詞之
    真實性及憑信性，另本院審理時亦傳喚該證人到庭使被告及
    其辯護人有行使反對詰問權之機會，是其於檢察官訊問時所
    為之證述，自具有證據能力。
二、關於卷附財團法人長庚紀念醫院（林口）分院（下稱長庚醫
    院）診斷證明書及該醫院檢送之告訴人乙○○病歷資料之證
    據能力：按刑事訴訟法第159 條第1 項規定：被告以外之人
    於審判外之言詞或書面陳述，除法律有規定者外，不得作為
    證據。而該條所謂「法律有規定者」，係指同法第159 條之
    1 至第159 條之5 及第206 條等規定。又醫師法第12條第1
    項規定：醫師執行業務時，應製作病歷，並簽名或蓋章及加
    註執行年、月、日。第2 項規定：前項病歷，除應於首頁載
    明病人姓名、出生年、月、日、性別及住址等基本資料外，
    其內容至少應載明下列事項：一就診日期。二主訴。三檢查
    項目及結果。四診斷或病名。五治療、處置或用藥等情形。
    六其他應記載事項。因此，醫師執行醫療業務時，不論患者
    是因病尋求診療，或因特殊目的而就醫，醫師於診療過程中
    ，應依醫師法之規定，製作病歷，此一病歷之製作，均屬醫
    師於醫療業務過程中所須製作之紀錄文書，而且每一醫療行
    為均屬可分，因其接續之看診行為而構成醫療業務行為，其
    中縱有因訴訟目的，例如被毆傷而尋求醫師之治療，對醫師
    而言，仍屬其醫療業務行為之一部分，仍應依法製作病歷，
    則該病歷仍屬業務上所製作之紀錄文書，與通常之醫療行為
    所製作之病歷無殊，自屬刑事訴訟法第159 條之4 第2 款所
    稱從事業務之人於業務上所須製作之紀錄文書，而診斷證明
    書係依病歷所轉錄之證明文書，自仍屬本條項之證明文書（
    最高法院97年度台上字第666 號判決意旨參照）。是卷附長
    庚醫院診斷證明書及該醫院檢送之告訴人乙○○病歷資料，
    自有證據能力。
乙、認定事實之理由及依據：
一、訊據被告甲○○固坦承於上揭時、地持扣案水果刀傷害告訴
    人乙○○之事實，惟辯稱：是因為伊挨了告訴人乙○○1 拳
    後亂掉了，所以才持扣案水果刀亂揮云云。經查：
（一）被告甲○○坦承於上揭時、地持扣案水果刀傷害告訴人乙
      ○○之事實，且被告如何以上開方式傷害證人即告訴人乙
      ○○，亦據證人即告訴人乙○○於檢察官訊問及本院審理
      時證述明確，另證人即告訴人乙○○確受有左頸部穿刺傷
      約10公分長、左上臂穿刺傷合併肌肉受損約5 公分長、左
      下臂穿刺傷合併肌肉受損約8 公分長、右手腕穿刺傷約5
      公分長、右胸穿刺傷約2 公分、右側血胸併右下肺葉、右
      中肺葉及橫隔膜穿刺傷穿刺傷等傷害，亦有卷附長庚醫院
      診斷證明書2 份及該醫院檢送乙○○之病歷資料在卷可稽
      （見偵查卷第22、51頁、本院卷第43至149 頁）。
（二）至被告雖以前詞置辯，惟證人即告訴人乙○○於檢察官訊
      問及本院審理時始終證稱並無先毆打被告之情，則被告上
      開所辯，已難逕採。況本件縱如被告所辯情形，係證人即
      告訴人乙○○先出拳毆打被告，惟揆諸最高法院30年上字
      第1040號判例意旨，所謂正當防衛必須出於正當防衛之意
      思、對於現在不法之侵害始得為之，侵害業已過去，即無
      正當防衛可言。至彼此互毆，又必以一方初無傷人之行為
      ，因排除對方不法之侵害而加以還擊，始得以正當防衛論
      ，故侵害已過去後之報復行為，與無從分別何方為不法侵
      害之互毆行為，均不得主張防衛權。果被告係實施正當防
      衛，其擇徒手回擊格擋即可，無持刀刺傷殺證人即告訴人
      乙○○身體之必要，顯見被告非基於正當防衛目的而著手
      實行防衛行為，是被告之行為自亦無從阻卻違法，被告上
      開所辯，顯非可採。
（三）本件事證明確，被告犯行堪予認定，應依法論科。
二、核被告甲○○所為，係犯刑法第277 條第1 項之傷害罪。公
    訴人雖認被告涉犯刑法第271 條第2 項、第1 項之殺人未遂
    罪，然按殺人未遂與傷害之區別，本視加害人有無殺意為斷
    ，被害人受傷之程度，被害人受傷處所是否為致命部位，及
    傷痕多寡、輕重如何，僅足供認定有無殺意之參考，究不能
    據為區別殺人未遂與傷害之絕對標準，故不能僅因被害人受
    傷之位置係屬人體要害，即認定加害人自始即有殺害被害人
    之犯意。經查，被告甲○○與告訴人乙○○並無仇恨，之前
    亦無發生口角，業據證人即告訴人乙○○於本院審理證述明
    確（見本院卷154 頁），核與被告供稱：伊平時覺得乙○○
    人也是不錯，沒有必要傷其那麼重等語相符（見本院卷第15
    9 頁），本即難認被告有殺害證人即告訴人乙○○之動機。
    況證人即告訴人乙○○於本院審理時證稱：伊與被告打一打
    後，雙方就放開了，被告放開伊，伊也放開被告，伊即步行
    長庚醫院急診室就醫等語（見本院卷第153 、155 頁），則
    證人即告訴人乙○○遭被告持刀傷害後即與被告發生扭打，
    然雙方其後均停手，證人即告訴人乙○○並得離開現場，且
    被告即任由證人即告訴人乙○○離去未加以攔阻或追趕，以
    案發當時被告持刀刺傷證人即告訴人乙○○，並已造成其受
    傷，則如欲置證人即告訴人乙○○於死地，豈有自行停手，
    並任由其離去不加追擊，亦堪認被告當時應無非致證人即告
    訴人乙○○於死不可之決意。再者，證人即告訴人乙○○固
    於頸部、左上臂、左下臂、右手腕、右胸部等處受有傷害，
    然證人即告訴人乙○○上開位置受傷之經過，乃因被告以夾
    克蓋住所持水果刀靠近證人即告訴人乙○○後，證人即告訴
    人乙○○將夾克撥開，被告方持刀往證人即告訴人乙○○左
    脖子刺下，雙方即扭打，扭打中證人即告訴人乙○○胸部遭
    被告刺1 刀，致造成血胸，業據證人即告訴人乙○○於本院
    審理時證述明確（見本院卷第153 、155 頁），則由上情，
    若被告確有殺害證人即告訴人乙○○之意，本即可趁證人即
    告訴人乙○○原疏於防備之際，即猛然朝證人即告訴人乙○
    ○身體要害攻擊，惟被告並未如此；參諸證人即告訴人乙○
    ○受傷部分，除脖子、頸部各僅遭被告刺傷1 刀外，其於受
    傷位置分別於左上臂、左下臂、右手腕，顯見被告應無刻意
    朝證人即告訴人乙○○身體要害處攻擊之情，況受上開傷害
    後，尚能自行徒步前往醫院急診，亦堪認被告確無殺害證人
    即告訴人乙○○之意。公訴人認被告涉犯刑法第271 條第2
    項、第1 項之殺人未遂罪，尚有未洽，因基本社會事實相同
    ，起訴法條應予變更。爰審酌被告僅因細故竟持刀傷害告訴
    人、告訴人所受傷勢情形及其等犯罪動機、目的、手段等一
    切情狀，量處如主文所示之刑，以資懲儆。扣案水果刀1 把
    係被告所有供犯罪所用之物，業據被告供陳在卷，應宣告沒
    收。
據上論斷，應依刑事訴訟法第299 條第1 項前段、第300 條，刑
法第277 條第1 項、第38條第1 項第2 款，刑法施行法第1 條之
1 第1 項、第2 項前段，判決如主文。
中    華    民    國    97    年    8     月    14    日
                  刑事第一庭審判長法  官  曾淑華
                                  法  官  王耀興
                                  法  官  鄭吉雄
以上正本證明與原本無異。
如不服本判決，應於判決送達後10日內向本院提出上訴狀（應附
繕本），其未敘述上訴理由者，應於上訴期間屆滿後20日內補提
理由書狀於本院，上訴於臺灣高等法院。
                                  書記官  劉宗源
中    華    民    國    97    年    8     月    14    日
附錄所犯法條：
中華民國刑法第277條（普通傷害罪）
傷害人之身體或健康者，處 3 年以下有期徒刑、拘役或 1 千元
以下罰金。


司法院資訊處製作；財團法人民間司法改革基金會備份。
